臺灣桃園地方法院刑事判決　　　　　　　 96年度訴字第164號
公　訴　人　台灣桃園地方法院檢察署檢察官
被　　　告　丙○○
　　　　　　乙○○
　　　　　　甲○○
上列被告因違反台灣地區與大陸地區人民關係條例案件，經檢察
官提起公訴（95年度偵字第15689 號），被告乙○○、丙○○自
白犯行，其2 人先經本院合議改採簡式審判程序審理，嗣經檢察
官之聲請行協商程序，後又經本院裁定駁回協商之聲請，而依簡
式審判程序審理，嗣甲○○又自白犯行，其之部分經本院合議改
採簡式審判程序審理，本院判決如下：
    主  文
丙○○、乙○○、甲○○共同使大陸地區人民非法進入台灣地區
未遂，丙○○處有期徒刑壹年，減為有期徒刑陸月，乙○○處有
期徒刑柒月，減為有期徒刑參月又拾伍日，甲○○處有期徒刑陸
月，減為有期徒刑參月。
    事  實
一、乙○○意圖使大陸地區人民孫燕南非法進入臺灣地區，竟與
    丙○○（曾於民國95年間因幫助詐欺罪，經本院中壢簡易庭
    於95年12月15日判處有期徒刑3 月確定，於本案不構成累犯
    ）及甲○○基於共同之犯意聯絡，共同謀議由甲○○帶同丙○○至大陸地區，由丙○○以「假結婚真來臺」之方式，使
    大陸地區人民孫燕南非法進入臺灣地區，而由乙○○提供甲○○免費之機票、食宿做為報酬，並予丙○○新臺幣（下同
    ）10萬元（此10萬元包含上開機票、食宿費用）作為代價，
    並於民國95年1 月間即由乙○○先行給付丙○○8 萬元，並
    言明待孫燕南進入臺灣地區後，再給付剩餘之2 萬元。嗣於
    95 年1月1 日先由甲○○帶同丙○○一同前往大陸上海地區
    ，嗣於同年月4 日由丙○○佯裝與大陸地區人民孫燕南結婚
    ，而在大陸上海市辦理公證結婚，嗣再返回臺灣，嗣為內政
    部警政署入出境管理局人員依法於同年5 月26日對丙○○面
    談時，為境管人員識破，始坦承係受潘允行之託而擔任孫燕
    南之人頭丈夫等情而使孫燕南無法順利進入臺灣地區，始悉
    上情。
二、案經桃園縣政府警察局龍潭分局報告台灣桃園地方法院檢察
    署檢察官偵查起訴。
    理  由
甲、程序方面：本件被告丙○○、乙○○於本院96年3 月23日行
    準備程序時自白犯罪，又其等所犯係死刑、無期徒刑、最輕
    本刑為3 年以上有期徒刑以外之罪，其於準備程序中就被訴
    事實為有罪之陳述，經本院法官告知簡式審判程序之旨，並
    聽取公訴人、被告之意見後，本院認為適宜由受命法官獨任
    進行簡式審判程序，而合議裁定改行簡式審判程序，嗣又於
    同日之簡式審判程序依檢察官之聲請，進行審判外協商，嗣
    被告、公設辯護人與檢察官達成協商合意，即被告乙○○處
    有期徒刑6 個月，不得易科罰金，緩刑2 年，其並應繳納新
    台幣10萬元予國庫，被告丙○○處有期徒刑6 個月，不得易
    科罰金。然查，被告丙○○於91年1 月間涉及和大陸配偶林
    少雲假結婚之違反兩岸關係條例第79條第1 項、偽造文書等
    罪（此部分詳見後述），又於95年初，再和本案大陸配偶孫
    燕南假結婚，故被告丙○○參與人蛇集團假結婚，本次已屬
    第二次，上開協商合意係處被告丙○○有期徒刑6 月，此為
    法定最輕刑，並未考量被告丙○○於本次係屬再犯，本院認
    為協商合意顯有不當，依刑事訴訟法第455 條之6 第1 項、
    455 條之4 第1 項第3 款之規定，於96年6 月25日審理時當
    庭裁定駁回檢察官對於被告丙○○協商判決之聲請，並重行
    適用簡式審判程序審理本案關於被告丙○○之部分。再查，
    依起訴事實及被告丙○○、乙○○於本院之供述，被告乙○○處本件首腦之地位，公訴人與被告乙○○達成之上開協商
    合意，係處法定最低刑度之有期徒刑六月，並緩刑二年（並
    應繳納10萬元於國庫），故本院認為關於被告乙○○之協商
    合意部分，顯有不當及顯失公平，本院依刑事訴訟法455 條
    之6 第1 項、455 條之4 第1 項第3 款之規定，裁定駁回檢
    察官對於被告乙○○協商之聲請，並重行適用簡式審判程序
    ，審理本案關於被告乙○○之部分。至被告甲○○則於本院
    96年7 月9 日行準備程序時自白犯罪，又其所犯係死刑、無
    期徒刑、最輕本刑為3 年以上有期徒刑以外之罪，其於準備
    程序中就被訴事實為有罪之陳述，經本院法官告知簡式審判
    程序之旨，並聽取公訴人、被告之意見後，本院認為適宜由
    受命法官獨任進行簡式審判程序，而合議裁定改行簡式審判
    程序。
乙、實體方面：
一、訊據被告3 人均對於上開事實坦承不諱，核與證人即被告丙○○95年7 月2 日警訊（本件採簡式審判程序，證人即被告
    丙○○該次警訊筆錄對其他2 被告，依刑事訴訟法第273 條
    之2 之規定，具有證據能力）、95年9 月27日偵訊供詞即證
    詞相符，復有桃園縣警察局龍潭分局95年3 月10日訪查紀錄
    表、大陸地區人民進入臺灣地區保證書、上海公證處結婚公
    證書、財團法人海峽交流基金會證明、大陸地區入出臺灣地
    區申請書、通聯調閱查詢單、龍潭鄉戶政事務所95年8 月2
    日函及附件、入出境管理局95年7 月31日函及附件、入出國
    及移民署96年6 月15日函及附件、桃園縣龍潭鄉戶政事務所
    96年7 月9 日函及附件在卷可稽，本件事證明確，應依法論
    科。
二、核被告3 人所為，係違反臺灣地區與大陸地區人民關係條例
    第15條第1 款之規定，應依同條例第79條第4 項、第1 項規
    定論處，即其等均犯使大陸人民非法入境未遂罪。被告3 人
    具有犯意聯絡、行為分擔，為共同正犯。被告3 人犯行處於
    未遂階段，修正前刑法第26條前段與修正後刑法第25條第2
    項之減輕規定並無不同，應逕依修正後刑法第25條第2 項之
    規定減輕之。又臺灣地區與大陸地區人民關係條例第79條第
    1 項規定有罰金刑，而本案就該條有上開減輕之情形，依修
    正後刑法第67條之規定，法定罰金刑之最高度與最低度同加
    重之，而修正前刑法第68條則規定法定罰金刑僅加重最高度
    ，是依修正刑法第2 條第1 項規定，應適用修正刑法第67條
    之規定；又修正刑法第33條第5 款規定罰金刑係新台幣1000
    元以上，以百元計算之，而修正前該條款規定罰金刑係銀元
    1 元以上，二者比較，以修正前該條款較有利於被告。爰審
    酌被告丙○○貪圖利得而與他人共謀非法使大陸女子來台、
    被告丙○○前已有1 次假結婚並假離婚後，而再為本件假結
    婚，其一而再甘犯國際人權、其餘被告乙○○、甲○○則分
    別擔任出錢、實際帶領被告丙○○赴大陸假結婚之角色、被
    告3 人之犯行對人權之危害性、被告丙○○於面談未通過後
    即將假結婚一事托出、其餘2 被告則至本院審理時始坦承犯
    行等一切情狀，分別量處如主文所示之刑。中華民國九十六
    年罪犯減刑條例已實施，應依法減刑之。
丙、依職權舉發犯罪：
一、被告乙○○、甲○○於95年10月17日檢察官偵訊時，在檢察
    官諭知刑事訴訟法第181 條之拒絕證言權後，依法具結，證
    人即被告乙○○偽稱大陸女子孫燕南確實想嫁來台灣，不是
    想假結婚，伊因沒時間至上海，而被告甲○○娶過上海女子
    ，對上海較熟，所以就由甲○○陪同丙○○至上海娶孫燕南
    云云，證人即被告甲○○則偽稱伊帶丙○○至上海娶老婆，
    這次丙○○沒錢至大陸娶老婆，是乙○○先借丙○○，寫借
    據時伊擔任見證人，伊本次純粹是幫丙○○去大陸娶老婆，
    丙○○是真結婚，丙○○要娶老婆回去煮飯的云云。是檢察
    官應簽分該2 人偽證罪責。
二、被告丙○○、東協發工程有限公司、駿祺實業有限公司負責
    人部分：
(1)、被告丙○○於上開95年7 月2 日警訊時自承伊與前任大陸妻
    子林少雲結婚亦為假結婚，其雖於本院96年6 月25日審理時
    翻異前詞，改稱與林少雲係真結婚，然本院當庭勘驗其95年
    7 月2 日警訊錄音帶，即警詢筆錄第3 頁第1 個問、第2 個
    答，勘驗結果如下：「員警問被告丙○○，之前和林少雲結
    婚，是否也是假結婚，丙○○稱，當時是壹個計程車司機介
    紹的，因為丙○○和林少雲結婚要公證及登記的費用，後來
    該計程車司機有給他這筆費用，現在這個計程車司機在北監
    服刑，員警問，為何該司機會入監服刑，丙○○稱，因為該
    司機偽造車牌，有偽造文書。」此與被告乙○○96年2 月27
    日本院準備程序時所稱被告丙○○酒後私下向伊說，丙○○
    之前與大陸人結過1 次婚，是計程車司機介紹，丙○○沒有
    拿到錢等語相符，復與警訊筆錄相合，亦可見被告丙○○上
    開警訊自白確出自其之真意。再查，依卷附入出國及移民署
    96 年6月15日函及附件顯示，被告丙○○所娶之大陸女子林
    少雲自91年3 月11日入境後即未依於取得國籍前須定期出境
    之規定出境，至今仍滯留台灣，可見林少雲早已在台行方不
    明；被告丙○○於本院96年6 月25日審理時辯稱林少雲在基
    隆不詳地點KTV 坐檯被抓、已遣送出境云云，顯不實在。再
    被告丙○○於該日庭期中陳稱伊僅知林少雲被其張姓表哥誘
    拐，其他伊都不知道，被告丙○○又陳稱介紹伊與林少雲結
    婚的有2 人，1 人已死，另1 人被抓去關，被抓去關之介紹
    人之姓名伊不知道云云，可見其對於飄洋過海來台之妻子之
    在台動向完全不知，且又對於何人媒介婚姻乙節交待不清（
    最高法院94台上4330號判決，即以此等情狀認定該案被告假
    結婚），復與上開警訊所稱僅有1 計程車司機媒介云云，前
    後相左，則以第一次與大陸人民結婚、對大陸情況完全不知
    （其第2 次假結婚，仍須被告甲○○帶路始成行）之被告丙○○而言，如何得與大陸人民林少雲真結婚，事屬天方夜譚
    ，可見被告與林少雲結婚，實為假結婚。復查，被告丙○○
    於本院96年6 月25日審理時自陳其中度肢障（其於本院96年
    8 月6 日審理時自陳73年3 月間，在工廠工做時，其左手遭
    鋸斷），政府每月給伊補助3000元，另自己在家做資源回收
    ，每月可賺7 、8 千元，如此之社經地位，欲在無他人媒介
    之情況下，與大陸或外籍女子真結婚，豈有可能？綜上，被
    告丙○○91年1 月14日向戶政機關辦理其與大陸女子林少雲
    之結婚登記（卷附龍潭鄉戶政事務所96年7 月9 日函及附件
    ），嗣並將林少雲引入台灣，顯然涉犯刑法第216 條、第
    214 條、修正前臺灣地區與大陸地區人民關係條例第79條第
    1 項之罪。
(2)、被告丙○○於93年6 月16日向本院民事庭具狀告林少雲惡
    意遺棄之法定離婚，經本院於93年12月31日誤為判准離婚確
    定，業據本院核調本院民事庭93年度婚字第548 號卷宗屬實
    ，其據而向戶政機關辦理離婚登記（龍潭鄉戶政事務所96年
    7 月9 日函及附件），顯然又另行起意涉犯刑法第216 條、
    第214 條之罪。又人蛇集團動輒唆使台灣之人頭老公在大
    陸或外籍女子配偶為警查獲賣淫前，即故向法院民事庭提出
    法定離婚訴訟，法院民事庭竟每每以被告即大陸或外籍女子
    配偶經合法傳喚不到庭，而依一造辯論判決原告即人頭老公
    勝訴，如此一來，不僅人頭老公可免去日後為檢警機關偵辦
    假結婚所涉之相關犯罪，檢警機關在大陸或外籍女子取得我
    國居留權後再查獲大陸或外籍女子賣淫時，亦無從將之遣送
    出境（因法院民事庭判准離婚之同時，即意味其等非假結婚
    ，等於以法院民事庭准離婚之判決為人蛇集團之犯行背書）
    ，此為極為嚴重之司法誤判，司法院下轄各法院民事庭應亟
    思對策，在是類案件（即跨國婚姻之相關訴訟）應善用民事
    訴訟法第574 條之規定以為職權調查，以職權發現是類婚姻
    是否為假結婚，庶幾避免迫害國際人權之非難。
(3)、依卷附財政部臺灣省北區國稅局中壢稽徵所96年7 月11日函
    及附件顯示，被告丙○○於早已左手殘廢之情況下，仍於民
    國90年間為稅捐機關查出其在東協發工程有限公司（統編
    00000000）領得192000元（此筆所得且屬漏報）、在駿祺實
    業有限公司（統編00000000）領得175000元，另在金石保全
    股份限公司（統編00000000）領得59210 元，而被告丙○○
    於96年8 月6 日本院審理時自承90年間僅有在金石保全股份
    有限公司上過3 、4 個月班，並無在其他公司或工廠上班，
    是以被告丙○○另涉幫助逃漏稅捐罪，而東協發工程有限公
    司、駿祺實業有限公司負責人則涉犯稅捐稽徵法第41條之不
    正方法逃漏稅捐罪。
據上論斷，應依刑事訴訟法第273 條之1 第1 項、第299 條第1
項前段，臺灣地區與大陸地區人民關係條例第79條第4 項、第1
項，刑法第11條前段、第2 條第1 項、第28條、第25條第2 項，
中華民國九十六年罪犯減刑條例第2 條第1 項第3 款、第7 條，
判決如主文。
本案經檢察官董良造到庭執行職務
中　　華　　民　　國　　96　　年　　8 　　月　　24　　日
                  刑事第十二庭  法　官　曾雨明
以上正本證明與原本無異。
如不服本判決，應於送達後10日內，向本院提出上訴狀。
                            書記官　施春祝
中　　華　　民　　國　　96　　年　　8 　　月　　24　　日
附錄法條：
臺灣地區與大陸地區人民關係條例第79條第4 項、第1 項
違反第 15 條第 1 款規定者，處 1 年以上 7 年以下有期徒刑，
得併科新臺幣一百萬元以下罰金。
意圖營利而犯前項之罪者，處 3 年以上 10 年以下有期徒刑，得
併科新臺幣五百萬元以下罰金。
前二項之首謀者，處 5 年以上有期徒刑，得併科新臺幣一千萬元
以下罰金。
前三項之未遂犯罰之。
